【裁判字號】    99,上訴,370
【裁判日期】    990413
【裁判案由】    妨害性自主等
【裁判全文】
臺灣高等法院刑事判決                 99年度上訴字第370號
    上  訴  人
    即  被  告  乙○○
    選任辯護人  李秋銘律師
                黃金亮律師
上列上訴人因妨害性自主等案件，不服臺灣宜蘭地方法院98年度
訴字第 483號，中華民國98年12月16日第一審判決（起訴案號：
臺灣宜蘭地方法院檢察署98年度偵字第3528號），提起上訴，本
院判決如下：
    主  文
原判決關於乙○○犯強制性交貳罪及定應執行刑部份撤銷。
乙○○犯強制性交罪，處有期徒刑參年陸月；又犯強制性交罪，
處有期徒刑參年陸月。應執行有期徒刑伍年陸月。
    事  實                                                                
一、乙○○與 甲○（編號00000000、真實姓名、年籍均詳卷）原
    為男女朋友，並為公司同事，於民國98年7月13日晚上，2人
    與其他公司同仁在宜蘭縣宜蘭市文化中心附近某處餐廳聚餐
    及至某卡拉OK唱歌後，於當日晚間11時許要離開時，乙○○
    表示願送甲○至火車站搭車，甲○不疑有他即搭上乙○○所騎
    乘之機車，惟乙○○竟基於妨害自由之單一行為決意，用機
    車將 甲○載往宜蘭縣員山鄉某處，於車行至宜蘭縣員山鄉○
    ○○路某竹林旁時， 甲○發現不對，要求乙○○停車，乙○
    ○不予理會，甲○不得已遂跳車，乙○○隨即停車，隨後甲○
    之友人陳泳霖撥打電話給甲○，甲○在電話中呼喊救命，乙○
    ○隨即將電話搶去，不讓 甲○對外求援，乙○○復基於強制
    性交之犯意，以徒手毆打、以腳踢甲○之方式施強暴而對甲○
    性交得逞，乙○○強制性交 甲○得逞後，並以水溝裡的水清
    洗 甲○下體，以圖清洗掉精液。乙○○復承前妨害自由之犯
    意，將甲○放在機車腳踏板，並以身體夾住防止甲○跳車，將
    甲 ○載回其位於宜蘭縣宜蘭市○○○路20號之住處，以此方
    式接續剝奪Ａ女之行動自由。乙○○將 甲○拉進住處後，竟
    又基於強制性交之犯意，以手毆打並以腳踢 甲○臉頰及身體
    等處之方式施強暴而對甲○強制性交得逞，並將甲○關在家中
    小房間內，接續剝奪 甲○之行動自由。乙○○於強制性交得
    逞後，復以礦泉水灌洗 甲○之下體，以圖清洗掉精液。嗣於
    98年7月14日凌晨3時許，甲○之母（編號00000000A、真實姓
    名、年籍均詳卷）及陳泳霖經警之協查而找到被告之住處並
    救出甲○。甲○因受乙○○之上開強暴行為，致受有臉、眼睛
    、背部、臀部、手臂、大腿、下體等處嚴重瘀青並腫脹之傷
    害（傷害部分業據甲○撤回告訴）。
二、案經 甲○訴由宜蘭縣政府警察局移送臺灣宜蘭地方法院檢察
    署檢察官偵查起訴。
    理  由                                                                
壹、程序方面：
    按被告以外之人於審判外之言詞或書面陳述，除法律有規定
    者外，不得作為證據，刑事訴訟法第159條第1項定有明文。
    證人甲○、甲○之母及陳泳霖於警詢中之陳述，均係屬於被告
    以外之人於審判外之陳述，被告及辯護人既否認上開陳述之
    證據能力，復無刑事訴訟法第159條之2至第159條之5例外得
    為證據之情形，依上開法條規定，證人甲○、甲○之母及陳泳
    霖於警詢中之陳述，均無證據能力。
貳、實體方面：
一、訊據上訴人即被告乙○○坦承於前揭不同時、地對甲○為2次
    強制性交行為，惟辯稱該2次強制性交行為係基於1個犯意下
    的接續行為，前後 2次性侵害行為間有密切接近之時地性，
    在刑法評價上，應視為數個舉動接續施行之接續犯，僅為 1
    罪，原審此部分認事用法有違誤，請求本院為有利於被告之
    認定云云。本院查：上開犯罪客觀事實，業據告訴人 甲○於
    偵查及原審審理時指述甚詳，並經證人 甲○之母及陳泳霖於
    偵查中證述明確，並有報案通聯記錄， 110報案紀錄單，內
    政部警政署刑事警察局鑑驗書 (被害人內褲、外陰部採樣之
    DNA-STR型別與被告之DNA-STR型別相同)、甲○之驗傷診斷書
    、驗傷採證相片、現場簡圖、被告房間擺飾簡圖、照片等在
    卷可稽，核均與被告前開任意性自白之事實部分相符，自堪
    信為真實。雖被告辯稱該2次強制性交行為係基於1個犯意下
    的接續行為，惟查被告對甲○之第1次與第 2次強制性交行為
    ，除空間上已有不同外 (從永金路二段某竹林旁到被告慈航
    二路20號住處) ，時間上亦有相當之差距，且被告用路旁水
    溝水清洗甲○之下體，以圖清洗掉精液，可認為係第1次強制
    性交犯意之終止，否則被告若想要接續對 甲○再為強制性交
    根本不必為如此行為以求湮滅證據。故被告 2次強制性交行
    為，依社會健全觀念觀之，無論在時空差距上，或生理機能
    使然，咸認可以分開，並非於密切接近之時地接續所為之數
    個舉動，在刑法評價上各具獨立性，每次犯行皆可獨立成罪
    ，並非接續犯無疑 (最高法院98台上4937、2283、95台上54
    02號判決意旨參照) 。是以本件事證明確，被告犯行均堪認
    定，應予依法論處。
二、被告對Ａ女剝奪行動自由部分（原審判處有期徒刑 1年），
    已經被告於本院99年 3月23日審判程序時，當庭具狀撤回上
    訴而告確定(見本院審判程序筆錄第2頁)，併予敘明。
三、核被告所為，係犯刑法第221條第1項之強制性交罪，被告雖
    於強制性交時，以手毆打、以腳踢被害人 甲○，然此均為其
    強制性交施強暴之手段，用以達其強制性交之目的，與刑法
    第222條第1項第 5款所謂之凌虐，係指凌辱虐待，以違背人
    道、損害人格，使人不堪忍受之殘暴行為加諸被害人之情形
    ，尚屬有間，又被告雖分別以水溝水及礦泉水清洗 甲○之下
    體，然均係於2次強制性交得逞後所為，係為圖清洗掉甲○下
    體之精液，以求湮滅證據，尚難認為被告係基於凌虐之意而
    為，故被告前後2次強制性交之犯行，均係觸犯刑法第221條
    第1項之強制性交罪，公訴意旨認被告均係犯同法第222條第
    1項第5款之對被害人施以凌虐強制性交罪，尚有未洽，惟其
    基本事實同一，本院自應予審理，並變更其起訴法條。至被
    告因施強暴之行為致甲○受傷之部分，於原審已經告訴人甲○
    撤回告訴，惟因檢察官認係屬凌虐而強制性交行為之一部，
    爰不另為不受理之諭知，附此敘明
四、原審就被告 2次強制性交犯刑予以論罪科刑，固非無見；惟
    按數罪併罰，分別宣告多數有期徒刑者，於各刑中之最長期
    以上，各刑合併之刑期以下，定其刑期，但不得逾30年，刑
    法第51條第 5款定有明文，是法律對數罪併罰之定應執行刑
    ，係採限制加重主義，並非採併科主義（最高法院96年台上
    第7583號判決、97年度台上字第3305號判決意旨參照），又
    刑事審判旨在實現刑罰權分配之正義，故事實審法院對於被
    告之量刑，應符合比例、平等及罪刑相當原則，使輕重得宜
    ，罰當其罪。又法律上屬於自由裁量之事項，並非概無法律
    性之拘束。自由裁量係於法律一定之外部性界限內（以定執
    行刑言，即不得違反刑法第51條之規定）使法官具體選擇以
    為適當之處理；因此在裁量時，必須符合所適用之法規之目
    的。更進一步言，須受法律秩序之理念所指導，此即所謂之
    自由裁量之內部性界限。再者，刑之量定，為求個案裁判之
    妥當性，法律賦予法院裁量之權，於科刑時則應審酌刑法第
    57條所列各款情狀，分別情節，為被告量刑輕重之標準。查
    本件被告對所犯 2次強制性交犯行客觀事實均不否認，僅就
    其行為法律評價有所爭議，雖被告以強暴手段對 甲○為強制
    性交犯刑，然事後已與被害人達成和解，賠償損害，原審雖
    謂已就此考量，惟就被告強制性交2罪及剝奪他人行動自由1
    罪分別宣告4年、4年及 1年有期徒刑後，卻從嚴定其應執行
    刑為8年6月，難謂符合比例原則及罪刑相當原則，量刑有所
    失入，當非法之持平，難謂允洽。被告上訴以量刑過重而指
    摘原判決不當，尚非無理由，自應由本院將原判決關於強制
    性交部分暨執行刑予以撤銷改判。爰審酌被告與 甲○原為男
    女朋友，卻無法控情緒及行為，剝奪被害人行動自由後，又
    以施強暴方式對被害人強制性交 2次，惟並無前科，事後坦
    承犯行並與被害人達成和解，賠償損害，尚有悔意及其素行
    、犯罪動機等一切情狀，分別量處如主文第二項所示之刑及
    定其應執行刑。
據上論斷，應依刑事訴訟法第369條第1項前段、第364條、第299
條第1項前段、第300條，刑法第221條第1項、第51條第5款，判
決如主文。
本案經檢察官田炳麟到庭執行職務。
中    華    民    國    99    年    4     月    13    日
                  刑事第十四庭審判長法  官  陳志洋
                                    法  官  謝靜慧
                                    法  官  梁耀鑌
以上正本證明與原本無異。
如不服本判決，應於收受送達後十日內向本院提出上訴書狀，其
未敘述上訴之理由者並得於提起上訴後十日內向本院補提理由書
（均須按他造當事人之人數附繕本）「切勿逕送上級法院」。
                                    書記官  莊淑茹
中    華    民    國    99    年    4     月    16    日
附錄：本案論罪科刑法條全文
中華民國刑法第221條第1項
對於男女以強暴、脅迫、恐嚇、催眠術或其他違反其意願之方法
而為性交者，處3年以上10年以下有期徒刑。

司法院資訊處製作；財團法人民間司法改革基金會備份。
